【裁判字號】    95,交聲,637
【裁判日期】    951031
【裁判案由】    聲明異議
【裁判全文】
臺灣臺中地方法院交通事件裁定     95年度交聲字第637號
原處分機關  交通部公路總局臺中區監理所臺中市監理站
受處分人    甲○○
上列受處分人因違反道路交通管理處罰條例案件，對於交通部公
路總局臺中區監理所民國95年7月18日所為之裁決（裁監稽違字
第裁61-GC0000000號裁決書)，聲明異議，本院裁定如下：
    主    文
異議駁回。
    理    由
一、原處分機關略以：受處分人甲○○於民國九十五年五月三十
    日中午十二時四十五分許，騎乘機車行經臺中市○○路左轉
    崇德路口時，未依二段式左轉標誌指示行駛，為警當場舉發
    ，經受處分人不服提出申訴，原處分機關遂於九十五年七月
    十八日以裁監稽違字第裁６１－ＧＣ0000000號裁決
    書，處以罰鍰新臺幣一千元，並記違規點數一點，逾期依裁
    決書處罰主文裁處，於法並無違誤等語。
二、聲明異議意旨略以：受處分人甲○○於九十五年五月三十日
    中午十二時許，係自位在臺中市○○路○段四號之自宅出發
    ，欲前往位在臺中市○○路之中國信託商業銀行文心分行取
    款，故行進方向是由瀋陽路一段往瀋陽路三段前行，於行經
    瀋陽路二段與崇德路二段之交叉口時，左轉崇德路，在此時
    ，與由瀋陽路三段往一段前行之員警迎面相逢，並被舉發違
    規左轉，但自瀋陽路二段左轉崇德路二段，並不需二段式左
    轉，員警之舉發顯然有誤等語，並提出中國信託商業銀行文
    心分行自動櫃員機交易明細單為證。
三、經查，臺中市○○區○○路與瀋陽路口，機車駕駛人無論是
    自崇德路左轉瀋陽路，或自瀋陽路左轉崇德路，原均須依二
    段式左轉，但自九十五年五月十日起，臺中市交通局業已將
    前開路口之瀋陽路方向之二段式左轉號誌拆除，易言之，自
    九十五年五月十日起，機車駕駛人自瀋陽路左轉崇德路，已
    毋庸再依二段式左轉等情，業據舉發本件交通違規之臺中市
    警察局第五分局文昌派出所巡佐張崑鎮到庭結證明確，並提
    出現場照片四張佐證。是以，本件所應審究者，係受處分人
    於舉發當時之機車行進路線到底是自崇德路左轉瀋陽路，或
    是自瀋陽路左轉崇德路？查：
（一）證人張崑鎮到庭係結證稱：「一般來說我應該不會開錯，
      在九十五年五月十日前，瀋陽路的把二段式的號誌拆除，
      但本件告發是在九十五年五月三十日，但我現在已經不記
      得當時舉發的對象是不是受處分人，也不記得他行進的方
      向．．．我知道拆除號誌的情形，應該不會開錯。因為我
      知道這個路段，在五月十日後瀋陽路可以左轉崇德路。」
      等語，有本院訊問筆錄在卷可考。
（二）受處分人雖以前揭情詞置辯，且陳稱：當日係自住處（臺
      中市○○區○○路一段四十號）欲前往中國信託商業銀行
      文心分行（址在臺中市○○區○○路四段八七五號）提款
      ，接著要前往國民黨臺中市黨部（址在臺中市○○區○○
      路四十號）等語，固有其所提出於當日中午十二時五十七
      分在中國信託商業銀行文心分行提款之自動櫃員機交易明
      細單可資佐憑。但依受處分人上開陳述之路線及受處分人
      之住宅、中國信託商業銀行文心分行、國民黨臺中市黨部
      在地理上之相對位置綜合觀之，可知中國信託商業銀行文
      心分行、國民黨臺中市黨部均位在瀋陽路以南，前者在崇
      德路二段以東，後者則在崇德路二段以西，受處分人若自
      自宅出發後欲前往中國信託商業銀行文心分行或國民黨台
      中市黨部，依常理，均不應有左轉崇德路往目的地相反方
      向之北方行駛之情形。受處分人又自陳係從自宅出發後欲
      前往中國信託商業銀行文心分行之途中為警舉發，則其騎
      乘之方向亦不可能係自瀋陽路三段往二段之方向行駛，再
      於與崇德路口交叉處左轉崇德路。據上，受處分人所陳之
      情形，顯然並無可能。
（三）此外，受處分人又未能提出其他確切之證據以實其說，本
      院參酌證人張崑鎮之上開證述，且考之證人張崑鎮與受處
      分人並無任何怨隙仇恨，當無刻意誣陷受處分人之動機及
      必要性；加以證人張崑鎮本身係公務人員，倘有誣贓民眾
      之違法情事，應承擔相關之行政責任，甚至刑事責任，對
      於證人張崑鎮之公職身分及自身權益影響甚鉅，亦難想像
      證人張崑鎮有甘冒己身受行政處分或刑罰之危險，而在明
      知瀋陽路左轉崇德路段已拆除二段式左轉之情形在，猶故
      意構陷受處分人有上開違規情事。據上，應認證人張崑鎮
      就本件所為舉發，係與事實相符，並無違誤。
四、按汽車駕駛人轉彎時，不依標誌、標線、號誌指示者，處新
    臺幣六百元以上一千八百元以下罰鍰。又按汽車駕駛人有道
    路交通管理處罰條例第四十八條所列條款之一者，除依原條
    款處罰鍰外，並予記違規點數一點。道路交通管理處罰條例
    第四十八條第一項第二款、第六十三條第一項第一款分別定
    有明文。本件受處分人既有騎乘機車未依二段式左轉之違規
    情事，原處分機關依前揭規定，處以罰鍰新臺幣一千元，並
    記違規點數一點，逾期依裁決書處罰主文裁處，洵屬有據，
    並無不當。從而本件聲明異議，為無理由，應予駁回。
五、據上論斷，應依道路交通管理處罰條例第八十七條第二項、
    道路交通案件處理辦法第十九條，裁定如主文。
中    華    民    國    95    年    10    月    31    日
                  交通法庭  法  官  莊嘉蕙
以上正本證明與原本無異。
如不服本裁定應於送達後五日內向本院提出抗告狀。
                            書記官  魏愛玲
中    華    民    國    95    年    10    月    31    日


司法院資訊處製作；財團法人民間司法改革基金會備份。
